# 陈版，如何理解土地租赁不能归类为融资租赁？

提问人：nikan 时间：2010-08-26 21:25:59
准则讲解2008P337页有这么一句话：在我国，由于土地的所有权归国家所有，土地租赁不能归类为融资租赁。 在IAS17－租赁第 14段指出，土地和建筑物的租赁，同其他资产租赁一样，应归类为经营租赁和融资租赁。然后，土地的特征是通常没有确定的经济寿命，如果到租赁期满时，土地所有权预期不会转让给承租人，则承租人实质上不会得到与所有权相关的所有风险和报酬，在这种情况下，土地租赁就是一项经营租赁。 准则讲解2008P337的这句话，是否机械套用了IAS17第 14 段的规定？认为，因为我国土地所有权是国有的，不存在转让问题，因此，土地租赁一律不得不作融资租赁。
我理解，只要有证据表明土地使用权在租赁期满预期会转让给承租人，或者其他证据表明土地使用权的主要风险、报酬都已经转移给承租人，还是可以认定为一项融资租赁。

回答人：chenyiwei
理论上，判断一项租赁是经营租赁还是融资租赁的最根本标准还是准则对于租赁的定义。那五个条件仅仅相当于实务中的应用指南，是为“资产所有权上的风险和报酬是否已经转移给承租人”的判断提供参考的。理论上，如果确有证据表明土地使用权相关的风险和报酬已经转移，也有可能作为融资租赁。但实务中，由于土地使用权是一项无形资产，而无形资产的租赁往往涉及到特殊的规定，在很多情况下不属于IAS 17的规范范围，导致将其认定为融资租赁基本上不可能。 另外， 2009 年IFRS年度改进计划已经删除了IAS17第14 、 15 段。

回答人：chenyiwei
回复 藤椅 nikankan 的帖子对于你说的情况，可以理解为房地产开发企业融资租赁作为一个整体的开发产品，开发产品中也包含了土地使用权的价值。像这种土地使用权价值和房屋价值无法合理区分（但可以确定房屋的价值在整体中所占的比重是重大的），并且最终以转移所有权为目的的租赁合同，可以整体作为一项融资租赁处理。

回答人：chenyiwei
回复 nhkb 的帖子
IAS 17的相关内容：
15A When a lease includes both land and buildings elements, an entity assesses the classification of each element as a finance or an operating lease separately in accordance with paragraphs 7–13. In determining whether the land element is an operating or a finance lease, an important consideration is that land normally has an indefinite economic life. 16 Whenever necessary in order to classify and account for a lease of land and buildings, the minimum lease payments (including any lump-sum upfront payments) are allocated between the land and the buildings elements in proportion to the relative fair values of the leasehold interests in the land element and buildings element of the lease at the inception of the lease. If the lease payments cannot be allocated reliably between these two elements, the entire lease is classified as a finance lease, unless it is clear that both elements are operating leases, in which case the entire lease is classified as an operating lease. 17 For a lease of land and buildings in which the amount that would initially be recognised for the land element, in accordance with paragraph 20, is immaterial, the land and buildings may be treated as a single unit for the purpose of lease classification and classified as a finance or operating lease in accordance with paragraphs 7–13. In such a case, the economic life of the buildings is regarded as the economic life of the entire leased asset. 个人理解：主要考虑是：土地及其上建筑物很可能是作为一个整体不可分割的，该交易作为一个整体的经济实质很可能是租赁建筑物。

提问人：sailingfly 时间：2017-03-02 14:15:02
"如果土地和建筑物无法分离和不能可靠计量的，应归类为一项融资租赁，除非两部分都明显是经营租赁，在后一种情况下，整个租赁应归类经营租赁。"
如何判断“土地和建筑物无法分离和不能可靠计量”？个人觉得是实务中的难点 1 、《企业会计准则第 5 号-无形资产》的有关规定，企业取得的土地使用权通常应确认为无形资产。土地使用权用于自行开发建造厂房等地上建筑物时，土地使用权的账面价值不与地上建筑物合并计算其成本，而仍应作为无形资产核算，土地使用权与地上建筑物分别进行摊销和提取折旧。下列情况除外:(1)企业外购房屋建筑物所支付的价款中包括土地和建筑物价值，应当对所支付的价款按照合理的方法在地上建筑物与土地使用权之间进行分配;难以合理分配的，应当全部作为固定资产处理。(2)房地产开发企业取得的土地使用权用于建造对外出售的房屋建筑物，相关的土地使用权应当计入所建造的房屋建筑物成本。
能否理解为：如果是： 1 ）土地使用权用于自行开发建造厂房等地上建筑物时：因为购入的土地历史价格明确，因此不满足“土地和建筑物无法分离和不能可靠计量”。此时土地不能作为融资租赁？ 2 ）如果是外购的房地产： a）整个地块的土地及建筑一起购入时，可以利用周围土地的评估价，将外购部分进行土地及建筑的公允价值拆分 b）如果是购入整栋建筑中的某个单元，此时土地无法单独使用，认定为？土地和建筑物无法分离和不能可靠计量

回答人：chenyiwei
也可以这样理解。一般外购房地产的土地和房屋部分拆分难度较大，可以合并作为一个整体处理。